【裁判字號】    98,交聲,46
【裁判日期】    980225
【裁判案由】    聲明異議
【裁判全文】
臺灣嘉義地方法院交通事件裁定          98年度交聲字第46號
原處分機關  交通部公路總局嘉義區監理所嘉義市監理站
異  議  人  甲○○
即受處分人
上列受處分人因違反道路交通管理處罰條例案件，對於交通部公
路總局嘉義區監理所嘉義市監理站民國98年1月17日所為之裁決
（嘉監義裁字第裁76-L00000000號裁決書），聲明異議，本院裁
定如下：
    主  文
原處分關於吊扣大貨車普通駕駛執照拾貳個月部分撤銷。
甲○○汽車駕駛人駕駛汽車，經測定酒精濃度超過規定標準，吊
扣小型車普通駕駛執照拾貳個月。
    理  由
一、原處分意旨略以：受處分人甲○○於民國98年1月16日23時
    42分許，駕駛車牌號碼7R-0320號自用小貨車，在嘉義市○
    區○○路與友愛路口，因酒精濃度超過規定標準（酒精呼氣
    濃度每公升0.46毫克），經嘉義市警察局員警當場舉發。駕
    駛各級車類之駕駛技術雖有不同，惟不論駕駛何種汽車所應
    遵守之基本規範原則尚無不同，於駕駛人之駕駛行為出現嚴
    重瑕疵，非限制其駕駛資格（吊扣駕駛執照）不足以維護其
    他廣大用路人安全時，既屬對不法行為之制裁、矯正其偏差
    駕駛行為，同時避免其繼續駕駛汽車危及廣大用路人之生命
    財產安全，此時應考量者已非駕駛技術而係迫使其無法再違
    反所應遵守之行為規範，應限制其駕駛資格避免繼續產生危
    害。因受處分人領有大貨車普通駕駛執照，汽車駕駛人向公
    路監理機關申請登記，考驗及格後發給汽車駕駛執照，並准
    其駕駛較低級車類之車輛，故本件受處分人已領有大貨車普
    通駕駛執照，得駕駛小型車、輕型機器腳踏車，目前公路監
    理機關實務上僅核給最高級（內含多合一之駕駛資格）汽車
    駕照乙張，本件受處分人酒後駕車交通違規案，應吊扣其大
    貨車普通駕駛執照，以限制其駕駛資格而肇生公共危險，該
    站遂於98年1月17日以嘉監義裁字第裁76-L00000000號裁決
    ，依道路交通管理處罰條例第35條第1項第1款、第24條第1
    項第2款之規定，裁處受處分人吊扣大貨車普通駕駛執照12
    個月，及施以道安講習，逾期則依違反道路交通管理事件統
    一裁罰標準表及裁決書處罰主文裁處，於法並無不合。
二、本件受處分人異議意旨略以：本人係駕駛自用小貨車違規，
    應吊扣小型車普通駕駛執照，請撤銷裁決關於吊扣大貨車普
    通駕駛執照之處分等語。
三、按汽車駕駛人飲用酒類或其他類似物後，其吐氣所含酒精濃
    度超過每公升0.25毫克，不得駕車；駕駛汽車經測試檢定酒
    精濃度超過標準，處汽車駕駛人罰鍰新臺幣1萬5千元以上6
    萬元以下，並當場移置保管該汽車及吊扣駕駛執照1年，及
    應接受道路交通安全講習，道路交通安全規則第114條第2款
    、道路交通管理處罰條例第35條第1項第1款、第24條第1項
    第2款分別定有明文。復按道路交通管理處罰條例第68條業
    於94年12月14日修正，並自95年3月1日施行，修正前之道路
    交通管理處罰條例第68條規定：「汽車駕駛人，因違反本條
    例及道路交通安全規則之規定，受吊扣或吊銷駕駛執照處分
    時，吊扣或吊銷其持有各級車類之駕駛執照。」而修正後之
    道路交通管理處罰條例第68條規定：「汽車駕駛人，因違反
    本條例及道路交通安全規則之規定，受吊銷駕駛執照處分時
    ，吊銷其持有各級車類之駕駛執照。」該條文修正前，其原
    提案修正條文為：「汽、機車駕駛人，因違反本條例及道路
    交通安全規則之規定，受吊扣或吊銷駕駛執照處分時，吊扣
    或吊銷其違法或違規當時所駕駛車輛之駕駛執照。」立法理
    由略以：「原條文將違法或違規駕駛人所持有各級車類之駕
    駛執照一併吊扣或吊銷，失之過酷，影響人民工作及生活甚
    鉅，爰修正之」等語，是以其立法意旨在於違規行為對道路
    交通秩序之維持及道路交通安全已生較大之影響，故規定吊
    扣或吊銷其持有各級車類之駕駛執照，以限制其繼續駕車行
    駛道路之權利，其係屬駕駛行為之限制，並不因所持駕駛執
    照種類不同而有所差異。而最後通過之修正條文，係將道路
    交通管理處罰條例第68條原有條文中之「吊扣或」3字刪除
    各情，有立法院交通委員會94年10月5日台立交字第0942400
    153號函附道路交通管理處罰條例第68條審查報告可參（參
    立法院公報第94卷第70期第135至138頁）。則參照上開立法
    理由及立法經過，依修正後之條文，按上開規定受「吊銷駕
    照」處分者，仍維持吊銷其持有各級車類之駕駛執照，至於
    受「吊扣駕照」處分者，則僅「吊扣」其違法或違規當時所
    駕駛車輛之駕駛執照，不再吊扣其持有各級車類之駕駛執照
    ，此觀之立法理由及立法經過至明（臺灣高等法院96年度交
    抗字第642號、臺灣高等法院臺中分院97年度交抗字第776號
    裁定意旨參照）。
四、經查：
  (一)本件受處分人於98年1月16日23時42分許，駕駛車牌號碼7R-
    0320號自用小貨車，在嘉義市○區○○路與友愛路口，因酒
    精濃度超過規定標準（酒精呼氣濃度每公升0.46毫克），經
    嘉義市警察局員警當場舉發等情，為受處分人所不爭執，並
    有酒精測定紀錄表、舉發違反道路交通管理事件通知單及裁
    決書各1份附卷可稽，足認受處分人確有上揭違規事實。
  (二)公路監理機關依道路交通安全規則第50條第1項發給汽車駕
    駛執照乃授益之行政處分，而駕駛不同車類汽車應取得各該
    類汽車駕駛執照，此觀道路交通安全規則第53條就各類汽車
    駕駛執照予以列舉可知。又為求行政管理之簡便性，基於「
    1人1照原則」，道路交通安全規則第61條第1項第3款規定：
    「汽車駕駛人取得高1級車類之駕駛資格者，應換發駕駛執
    照，並准其駕駛較低級車類之事輛，其規定如下：三、已領
    有大貨車駕駛執照者，得駕駛小型車、輕型機器腳踏車。」
    此「換發」駕駛執照之授益處分形式上雖僅有1個，惟所授
    予之利益卻有多種，即同時賦予多項不同等級車類之駕駛資
    格，且各該不同等級車類駕駛資格客觀上亦非不可分，故不
    影響領取駕駛執照人換發前之原有權利。本件受處分人領有
    大貨車普通駕駛執照，依前揭規定，自具備駕駛自用小貨車
    資格。
  (三)本件受處分人上開違規行為係發生於98年1月16日，自應適用
    修正後之道路交通管理處罰條例第68條規定，該條既已將「
    吊扣」等字刪除，依照上開說明，受處分人受吊扣駕駛執照
    處分時，自不得再吊扣其持有各級車類之駕駛執照，故原處
    分機關於作成吊扣駕駛執照處分時，應就行為人所應吊扣之
    駕駛執照種類予以限定，始符合依法行政原則。而受處分人
    為本件違規行為時，係駕駛自用小貨車（普通小型車），揆
    諸前開說明，其依法所受之處分應為限制其駕駛普通小型車
    之權利，即應吊扣其小型車普通駕駛執照，自不能越級限制
    其駕駛普通大貨車之權利。
  (四)另公路機關因汽車駕駛人取得高1級車類之駕駛資格者，應
    換發駕駛執照，並准其駕駛較低級車類之車輛，而已領有普
    通大貨車駕駛執照者，得駕駛小型車、輕型機器腳踏車，於
    現行實務上基於1人1照原則僅逐級核給汽車駕駛執照1張，
    致持有大貨車普通駕駛執照者，因駕駛普通小型車違規，而
    須吊扣小型車普通駕駛執照時，產生技術層面之困難，惟行
    政機關本應時時因應法令之變更，而精進其行政執行成效，
    斷不得因技術層面之困難，即置立法修正通過之條文不予遵
    守適用，甚或逾越比例原則，逕吊扣其持有各級車類之駕駛
    執照，侵害受處分人之工作權，是此執行技術層面之問題，
    尚難據為原處分並無不當之理由，而苛求受處分人容忍。
五、準此，原處分機關未考量道路交通管理處罰條例第68條規定
    之修正意旨與內涵，竟仍吊扣受處分人大貨車普通駕駛執照
    ，即有違誤。是本件異議為有理由，原處分關於裁處吊扣受
    處分人大貨車普通駕駛執照12個月部分，自應由本院予以撤
    銷，並就撤銷部分改諭知如主文第2項所示之處罰。至原處
    分機關另裁處受處分人施以道安講習部分，未經異議，業已
    確定，附此敘明。
六、據上論斷，應依道路交通管理處罰條例第87條第2項，道路
    交通案件處理辦法第20條規定，裁定如主文。
中    華    民    國    98    年    2     月    25    日
                  交通法庭  法  官  卓春慧
上列正本證明與原本無異。
如不服本裁定，應於裁定送達後5日內向本院提出抗告狀（應附
繕本）。
中    華    民    國    98    年    2     月    25    日
                            書記官  李玫娜


司法院資訊處製作；財團法人民間司法改革基金會備份。
